臺灣桃園地方法院刑事判決　　　　　　　　　　　　　　九十年度易字第八四八號
　　公　訴　人　臺灣桃園地方法院檢察署檢察官
　　被　　　告　丙○○
右列被告因詐欺等案件，經檢察官提起公訴（九十年度偵緝字第一三八號），本院判
決如左：
    主  文
丙○○意圖為自己不法之所有，以詐術使人將本人之物交付，處有期徒刑陸月，如易
科罰金以參佰元折算壹日。
    事  實
一、丙○○係設於桃園縣觀音鄉○○路七十六巷八弄三十二號「永坪企業有限公司」
    （以下簡稱永坪公司）之負責人，其公司僅有經營室內裝璜設計施工及承攬業務
    （營造業除外）、油漆粉刷承攬施工業務及代理國內外廠商有關前各項業務之報
    價及投標等業務，明知其無建築工程之技能，竟意圖自己不法之所有，於民國八
    十七年六月十五日，向乙○○佯稱其係專營建築工程承包，致乙○○陷於錯誤，
    而與丙○○簽約讓其承攬桃園縣龍潭鄉○○○街三十五巷十六號房屋之改建工程
    ，丙○○於施工期間，竟不依建築技術成規，不預留管線空間即直接施工灌漿，
    並分期收取工程款，共計收取新台幣（下同）一百七十萬元。又於八十八年一月
    四日，向乙○○預借工程款二十七萬元，並保證會於八十八年三月五日前完工，
    致乙○○信以為真，而預借予丙○○，丙○○於收取該款項後，旋即不再施工，
    且避不見面，乙○○尋找他人續建時始知上情。
二、案經乙○○訴由台灣桃園地方法院檢察署檢察官偵查起訴。
    理  由
一、訊據被告丙○○固坦承有於右揭時、地承攬乙○○之工程，並向乙○○預借工程
    款二十七萬元，惟矢口否認有詐欺之犯行，辯稱：伊幫別人蓋房子已經很久了，
    伊幫乙○○改建房屋之施工方式與一般建築房屋不同，因乙○○是一樓到四樓全
    部改建，她房屋原有之管道線比較細，現在要改換粗的，如果打在牆壁內，牆壁
    就只剩一點點，所以伊在廁所設一個面積四十乘以六十寬度的管道間，讓廁所的
    管線可以穿過，而不是直接設在牆壁上。該屋水電部分，伊是發包給別的廠商，
    現在已經找不到他了，因水電工程還沒有做好，所以伊尚未驗收，房間部分確實
    應該先配置好管線後再粉刷，這些管線可能真的配錯了。伊雖有收到工程款一百
    七十萬元，又向乙○○預借二十七萬元，後來因為經濟不景氣，所以伊沒有做完
    工程，不是惡意跑掉云云，惟查右揭事實業據告訴人乙○○指訴綦詳，並據証人
    甲○○到庭証稱：伊是展毅電器工程公司的負責人，伊曾承包乙○○的房屋水電
    工程，工程地點在龍潭鄉○○○○街，是從一樓到三樓的透天房屋，原先的房屋
    結構已經蓋好，但尚未安置好水電，原先預留的管線部分很少，有的房間沒有插
    座，水管是比較大的問題，原先承包的被告把化糞池與排水管的水管接在一起，
    會有臭味，被告當初浴室大部分都有做，但都不能用，因以後會發生臭味。電線
    的管線要等到砌磚時才可以安裝，被告完成的工程有部分還沒有砌磚，已有砌磚
    的部分雖沒有安裝管線，但都已經用水泥粉刷牆壁了，如果這時再來安裝管線，
    就必須打掉水泥的部分，會很難看等語、証人丁○○於本院審理時証述：伊有承
    攬這個工程，但伊是在房屋外部結構體完成後，才負責內部及外部的裝修，水電
    是伊介紹甲○○幫乙○○做的，伊接手時，內部的隔間尚未完成，有問題的是水
    電管線的部分，要重新打牆、配管道間，一般透天房屋沒有在做管道間，一般管
  線都是在牆或柱子裡，但因前手沒有預留空間就直接砌水泥，所以例如廁所的糞
    管，因前手沒有埋設在牆內，所以要用水泥再把它砌起來等語，顯見被告確實不
    諳於建築工程，猶向告訴人乙○○承攬，且不依建築技術成規預留管線之空間即
    草率施工，並向告訴人乙○○預借工程款後，即逃逸無蹤，有詐欺之意圖至為灼
    然，此外復有工程合約書、工程切結書、保管條、存証信函、統一發票各一份及
    現場照片數張附卷可稽，被告之前開辯詞，僅係畏罪卸責之詞，實無足採。本件
    事証明確，被告犯行洵堪認定，應予依法論科。
二、核被告之所為，係犯刑法第三百三十九條第一項之詐欺取財罪。爰審酌被告犯罪
    之動機、目的、手段、所生危害及犯罪後迄今尚未賠償告訴人所受之損害等一切
    情狀，量處如主文所示之刑。復按行為後法律有變更者，適用裁判時之法律，但
    裁判前之法律有利於行為人者，適用最有利於行為人之法律，刑法第二條第一項
    定有明文。刑法第四十一條於本件被告犯罪後修正，並於九十年一月十二日生效
    ，茲比較新舊刑法第四十一條，以修正後之刑法第四十一條較有利於被告，故依
    前揭說明，應適用裁判時之法律即修正後之刑法第四十一條，本院自應就前揭宣
    告之刑，諭知易科罰金之折算標準，以資懲儆。
三、按犯罪後之法律已廢止其刑罰者，法院應諭知免訴之判決，刑事訴訟法第三百零
    二條第四款定有明文。本件公訴意旨另略以：被告丙○○係永坪公司之負責人，
    明知該公司登記所營項目為：室內裝璜設計施工及承攬業務（營造業除外）、油
    漆粉刷承攬施工業務及代理國內外廠商有關前各項業務之報價及投標等業務，並
    不包括建築承攬業務，竟於八十七年六月十五日，持其名片上加印「專營：建築
    工程承包」，持之向乙○○承攬桃園縣龍潭鄉○○○街三十五巷十六號房屋之改
    建工程，因認被告此部分涉犯公司法第十五條第三項之罪嫌云云。
四、經查，公司法第十五條「公司不得經營登記範圍以外之業務。公司之資金，除因
    公司間業務交易行為有融通資金之必要者外，不得貸與股東或其他個人。公司負
    責人違反前二項規定時，各處一年以下有期徒刑、拘役或科或併科五萬元以下罰
    金。並賠償公司因此所受之損害。」之規定，已於九十年十一月十二日公布修正
    為「公司之資金，除有左列各款情形外，不得貸與股東或任何他人：一公司間或
    與行號間有業務往來者。二公司間或與行號間有短期融通資金之必要者。融資金
    額不得超過貸與企業淨值的百分之四十。公司負責人違反前項規定時，應與借用
    人連帶負返還責任；如公司受有損害者，亦應由其負損害賠償責任。」，並於同
    年十一月十四日生效施行，被告上開「經營登記範圍以外之業務」之行為，依修
    正後公司法第十五條之規定，已刪除其規定及刑事責任，是被告上開行為，已屬
    犯罪後之法律即修正後公司法，已廢止其刑罰，本應就此部分依法諭知被告免訴
    之判決，惟公訴人認此部分與前開詐欺之犯行，有方法結果之牽連關係，故不另
    為免訴判決之諭知，附此敘明。
據上論斷，應依刑事訴訟法第二百九十九條第一項前段，刑法第二條第一項前段、第
三百三十九條第一項、第四十一條第一項前段，罰金罰鍰提高標準條例第一條前段、
第二條，判決如主文。
本案經檢察官錢明婉到庭執行職務。
中      華      民      國    九十一    年      四      月     十六     日
                              臺灣桃園地方法院刑事第二庭
                                  法  官    林  恆  吉
右正本證明與原本無異。
如不服本判決，應於判決送達後十日內向本院提出上訴狀( 應附繕本 )，上訴於臺灣
高等法院。
                    書記官    邱  仲  騏
中      華      民      國    九十一    年      四      月    二十二    日
附錄論罪科刑法條
刑法第三百三十九條第一項
意圖為自己或第三人不法之所有，以詐術使人將本人或第三人之物交付者，處五年以
下有期徒刑、拘役或科或併科一千元（已提高十倍為一萬元）以下罰金。
